【裁判字號】    98,刑智上訴,57
【裁判日期】    981105
【裁判案由】    違反著作權法
【裁判全文】
智慧財產法院刑事判決
                                  98年度刑智上訴字第57號
上  訴  人  甲○○
即  被  告
上  訴  人  乙○○
即  被  告
上列上訴人因違反著作權法案件，不服臺灣屏東地方法院97年度
易字第1044號，中華民國98年5 月6 日第一審判決（起訴案號：
臺灣屏東地方法院檢察署96年度偵字第2886號、97年度偵字第36
44號），提起上訴，本院判決如下：
    主  文
原判決撤銷。
甲○○共同意圖銷售而擅自以重製之方法侵害他人之著作財產權
，處有期徒刑拾月，減為有期徒刑伍月，如易科罰金以新臺幣壹
仟元折算壹日。
乙○○共同意圖銷售而擅自以重製之方法侵害他人之著作財產權
，處有期徒刑捌月，減為有期徒刑肆月，如易科罰金以新臺幣壹
仟元折算壹日。緩刑年。
    事  實
一、甲○○原為位於屏東縣潮州鎮○○街96號之泰傑音響有限公
    司（下稱泰傑公司）負責人，與點將家企業股份有限公司（
    下稱點將家公司）合作經營點將家電腦伴唱機租賃業務。乙
    ○○自民國94年7 、8 月間起至95年底止，受雇於甲○○，
    為泰傑公司員工。乙○○前於94年10月間某日，曾將主機上
    貼有甲○○向社團法人台灣音樂著作權人聯合總會所申請之
    電腦伴唱機公開演出授權證書（下稱公開演出證）之點將家
    電腦伴唱機設備一套，讓售與位於屏東縣枋山鄉加祿村會社
    7 之2 號之大珍海產店負責人江王美珍（另經檢察官以96年
    度調偵字第17號以罪嫌不足為不起訴處分）。而「秋分」、
    「歸船」、「藝人」、「風雨情」、「情人裳」、「打火兄
    弟」、「恆春的風」、「重出江湖」、「愛傷著心」、「過
    了今夜」、「漂泊的愛」、「純情紅玫瑰」等12首歌曲之伴
    唱聲音及其字幕，為大唐國際影音多媒體科技有限公司（下
    稱大唐公司）享有著作財產權之錄音著作及編輯著作，未曾
    授權重製於上開電腦伴唱機，詎甲○○、乙○○竟共同基於
    意圖銷售而擅自以重製方法侵害他人著作財產權之犯意聯絡
    ，於95年9 月下旬某日中午，乙○○前往大珍海產店，向江
    王美珍邀約以新臺幣（下同）3600元之費用，在上開電腦伴
    唱機灌錄新歌（亦即銷售新歌之伴唱聲音及其字幕），獲江
    王美珍同意，便將該電腦伴唱機主機帶回泰傑公司，經甲○
    ○差遣泰傑公司某不詳有犯意聯絡之成年員工，以電腦硬碟
    一次重製上開12首新歌之伴唱聲音及其字幕之電磁紀錄，再
    以之更換該電腦伴唱機主機之硬碟，乙○○先為江王美珍墊
    付3000元給甲○○，渠等均明知灌錄新歌後之電腦伴唱機主
    機硬碟，係侵害他人著作財產權之重製物，仍由乙○○於同
    日下午將該電腦伴唱機主機交還江王美珍而散布之，並在其
    點歌本加入新增歌曲清單，向其收取3600元，差價600 元歸
    乙○○賺得。嗣於95年10月28日晚上9 時10分許，大唐公司
    人員隨同員警前往大珍海產店執行搜索，扣得該電腦伴唱機
    主機（含硬碟）1 台、點歌本（含新增歌曲清單）1 本及點
    歌搖控器1 個，而循線查獲上情。
二、案經大唐公司訴由屏東縣政府警察局枋寮分局報告臺灣屏東
    地方法院檢察署檢察官偵查起訴。
    理  由
一、檢察官係代表國家而非個人提起公訴，依檢察一體原則以觀
    ，到庭之公訴檢察官如發現起訴書認事用法或事實記載有明
    顯錯誤或不明瞭處，自得本於自己確信之法律見解，變更起
    訴之法條或刪除、更正部分記載，或另為適當之主張（最高
    法院92年度台上字第5925號判決意旨參照）。本案公訴檢察
    官業於原審準備程序中，本於同一基本社會事實，提出補充
    理由書取代起訴書所載之犯罪事實及法條，揆諸首揭說明，
    自應依檢察官更正後之犯罪事實及所犯罪名而為審判，先此
    敘明。
二、被告以外之人於審判外之言詞或書面陳述，除法律有規定者
    外，不得作為證據；被告以外之人於審判外之陳述，雖不符
    前四條之規定，而經當事人於審判程序同意作為證據，法院
    審酌該言詞陳述或書面陳述作成時之情況，認為適當者，亦
    得為證據，刑事訴訟法第159 條第1 項、第159 條之5 第1
    項分別定有明文。本判決所引用證人即同案被告江王美珍於
    警詢、檢察事務官詢問中之陳述、證人李境仁於檢察事務官
    詢問中之陳述、告訴人大唐公司陳報權利來源之資料及原審
    公務電話記錄、檢察事務官職務報告等，雖屬傳聞證據，惟
    公訴檢察官與被告均同意作為證據（於本院審理提示該等證
    據時均稱沒意見），審酌上開證據資料製作時之情況，尚無
    違法不當或證明力明顯過低之瑕疵，故認為以之作為證據應
    屬適當，依上開規定，應有證據能力。
三、訊據被告乙○○對上揭事實坦承不諱，核與證人即同案被告
    江王美珍於警詢、檢察事務官詢問及審理中所述交易經過等
    情相符，亦與證人即曾受僱於泰傑公司之李境仁於檢察事務
    官詢問及審理中所述泰傑公司確有為客戶電腦伴唱機主機更
    換硬碟以灌錄新歌之服務等節無違，復有告訴人大唐公司陳
    報其權利來源之資料1 份（見原審卷第92～106 頁）、原審
    公務電話記錄1 紙（見原審卷第47頁）、社團法人台灣音樂
    著作權人聯合總會電腦伴唱機公開演出授權證書申請暨切結
    書1 紙（見臺灣屏東地方法院檢察署96年度調偵字第17號偵
    查卷宗【下稱調偵卷】第21頁）、檢察事務官向點將家公司
    查證結果扣案硬碟是非法重製之職務報告1 紙（見調偵卷第
    42頁）、泰傑公司與點將家公司之合作經營合約書1 份（見
    調偵卷第20～21頁）及搜索現場拍攝之照片15張（見警卷第
    33～40頁）附卷可稽，並有扣案電腦伴唱機主機（含硬碟）
    1 台、點歌本（含新增歌曲清單）1 本及點歌搖控器1 個佐
    證，足認被告乙○○自白與事實相符，事證明確，其犯行堪
    以認定，應予依法論科。
四、訊據被告甲○○固坦承其原為泰傑公司負責人、貼在扣案電
    腦伴唱機主機上之公開演出證為其所申請、於案發期間僱用
    乙○○之事實，另對大唐公司所主張之著作財產權、乙○○
    先將上開電腦伴唱機設備讓售與江王美珍、再為之灌錄新歌
    之事實均不爭執，惟否認自己涉案，辯稱：均係乙○○擅自
    所為，伊完全不知情云云。經查：
  (一)依證人即共同被告乙○○於原審審理中結證稱：伊將扣案電
    腦伴唱機主機帶回泰傑公司位於永華街96號1 樓之營業場所
    ，甲○○叫伊先放在一旁，然後就叫永華街102 號的一位不
    知名年輕技術人員把硬碟拿去灌，安裝硬碟是在永華街102
    號作業，那棟是甲○○承租，1 樓作為儲藏室，2 樓是在做
    伴唱機硬體、灌硬碟的，伊取回灌好新歌的硬碟時就先給甲
    ○○3000元，之後再向江王美珍收取3600元，伊自己賺600
    元等語明確（見原審卷第110 頁正背面）。
  (二)依證人李境仁於原審審理中結證稱：伊曾受僱於甲○○以換
    取硬碟的方式灌新歌，就是客戶向公司客服人員或營業人員
    要求要灌歌，營業人員就會告訴伊，伊會先請示甲○○，經
    甲○○同意才會灌歌；伊任職泰傑公司時，公司的營業場所
    是在永華街96號，不遠處還有一棟也是泰傑公司工作場所，
    那是給師傅在維修伴唱機的地方，灌歌曲也是在那一棟灌的
    ，那棟用來做倉庫、維修及有時候員工休息使用，如果是要
    營業買賣伴唱機就是在96號，96號就是店面，另一棟則是庫
    房等語屬實（見原審卷第112 頁～第113 頁背面）。核與證
    人乙○○所述之泰傑公司營業場所分布及該公司提供客戶換
    硬碟灌新歌之服務等節相符，可佐上揭證人乙○○所證灌錄
    新歌等情屬實。
  (三)依被告甲○○自承貼在扣案電腦伴唱機主機上之公開演出證
    為其所申請，且於98年1 月15日準備程序供稱：伊可以回去
    查查看上開公開演出證是賣給誰，伊轉賣公開演出證都會向
    社團法人台灣音樂著作權人聯合總會申報，都會有登記，伊
    不曾有轉賣而未申報的情形等語（見原審卷第44頁背面），
    惟查無其所謂轉賣紀錄，有前揭社團法人台灣音樂著作權人
    聯合總會電腦伴唱機公開演出授權證書申請暨切結書1 紙在
    卷可憑。再經證人乙○○於審理中結證稱：扣案電腦伴唱機
    是伊向甲○○買斷，伊自己再賣給江王美珍，上面貼的公開
    演出證，伊沒有印象是在什麼時候出現等語（見原審卷第11
    0 頁背面），證人江王美珍於原審審理中結證稱：扣案電腦
    伴唱機上面的公開演出證，伊沒有注意是在何時出現等語（
    見原審卷第112 頁），可見上開公開演出證並非灌錄新歌時
    所貼，自係乙○○將整套電腦伴唱機設備賣給江王美珍時就
    有，益徵乙○○證述扣案電腦伴唱機之來源為甲○○一節屬
    實。亦可佐上揭證人乙○○所證灌錄新歌等情非虛。
  (四)復有前揭證人江王美珍對交易經過之證述，及告訴人陳報其
    權利來源資料、原審公務電話記錄、檢察事務官向點將家公
    司查證結果扣案硬碟是非法重製之職務報告、泰傑公司與點
    將家公司之合作經營合約書各1 份、搜索現場拍攝照片15張
    附卷可考，並有扣案電腦伴唱機主機（含硬碟）1 台、點歌
    本（含新增歌曲清單）1 本及點歌搖控器1 個佐證。
  (五)綜上所述，事證明確，被告甲○○所辯顯係卸責之詞，自不
    足採，其犯行堪以認定，應予依法論科。
五、核被告二人所為，均係犯著作權法第91條第2 項之意圖銷售
    而擅自重製罪（業經公訴檢察官於原審更正起訴法條，毋庸
    再予變更）。其二人明知係非法重製物而散布之低度行為，
    應為意圖銷售而擅自重製之高度行為所吸收，不另論罪（最
    高法院92年度台上字第1425號判決參照）。被告二人與泰傑
    公司某不詳成年員工，對上開違反著作權法之犯行，有犯意
    聯絡及行為分擔，均為共同正犯。被告一重製行為而侵害告
    訴人數著作權，係為同種想像競合犯，應依刑法第55條規定
    ，從一重處斷。
六、原審調查後予以論罪科刑，固非無見，惟查被告一行為侵害
    告訴人數音樂著作權法益，原判決漏論其為想像競合犯及漏
    引刑法第55條，且被告二人於原審判決後均已與告訴人達成
    和解，此有和解書及撤回告訴狀附本院卷可稽（第45、46、
    55 頁 ），原判決量刑未及審酌，亦有未洽，被告上訴指摘
    原判決量刑過重，尚非全無理由，應由本院將原判決撤銷改
    判。爰審酌被告二人，因貪失慮，為銷售侵害他人著作財產
    權之重製物以牟取利益，而擅自重製、散布他人以心血創作
    適用於電腦伴唱機之歌曲伴唱聲音及其字幕，所侵權之歌曲
    數目非少，對權利人顯失公平，且被告二人有主雇分工及利
    潤分配之關係，應非偶發之犯罪，對權利人危害非淺，尤以
    被告甲○○始終否認犯行，犯後態度較差，惟被告二人於原
    審判決後已與告訴人達成和解，且所散布之電腦伴唱機主機
    之非法重製硬碟，僅查獲1 台，此外被告乙○○所分配之犯
    罪所得較少，及其坦承犯行，並供出上手即被告甲○○，犯
    後態度較佳等一切情狀，各量處如主文所示之刑，以示懲儆
    ；又本案之犯罪時間為95年9 月下旬某日，係在96年4 月24
    日以前，經核並非中華民國九十六年罪犯減刑條例第3 條所
    列不予減刑之罪，應依同條例第2 條第1 項第3 款規定，各
    減其宣告刑期二分之一，再依同條例第9 條規定，併諭知易
    科罰金之折算標準。
七、被告乙○○前未曾因故意犯罪受有期徒刑以上刑之宣告，此
    有台灣高等法院前案紀錄表可稽，本件已與告訴人和解，爰
    依刑法第74條第1 項第1 款規定併予宣告緩刑三年，以勵自
    新。至被告甲○○前已因分別犯著作權法罪經台灣屏東地方
    法院於98年5 月18日判處有期徒刑2 月、於98年5 月12日判
    處有期徒刑2 月及台灣台南地方法院於98年6 月30日判處有
    期徒刑3 月減為1 月又15日確定在案，不符合宣告緩刑要件
    ，本案自不得予以宣告緩刑，併予敘明。扣案電腦伴唱機主
    機（含硬碟）1 台、點歌本（含新增歌曲清單）1 本及點歌
    搖控器1 個，因已讓售與江王美珍，並不屬於被告二人或共
    犯所有，亦非屬違禁物，故不得予以宣告沒收，附此敘明。
據上論斷，應依刑事訴訟法第369 條第1 項前段、第364 條、第
299 條第1 項前段，著作權法第91條第2 項，刑法第11條前段、
第28條、第55條、第41條第1 項前段、第74條第1 項第1 款，中
華民國九十六年罪犯減刑條例第2 條第1 項第3 款、第7 條、第
9 條，判決如主文。
本案經檢察官羅雪梅到庭執行職務。
中    華    民    國    98    年     11    月    5    日
                  智慧財產法院第二庭
                              審判長法  官  陳國成
                                    法  官  蔡惠如
                                    法  官  陳忠行
以上正本係照原本作成。
如不服本判決，應於收受送達後十日內向本院提出上訴書狀，其
未敘述上訴之理由者，並得於提起上訴後十日內向本院補提理由
書（均須按他造當事人之人數附繕本）。
中    華    民    國    98    年     11    月    5    日
                                    書記官  陳士軒
附錄論罪科刑法條：
著作權法第91條第2項
意圖銷售或出租而擅自以重製之方法侵害他人之著作財產權者，
處6 月以上5 年以下有期徒刑，得併科新臺幣20萬元以上2 百萬
元以下罰金。


司法院資訊處製作；財團法人民間司法改革基金會備份。
